臺灣高雄地方法院民事判決　九十年度訴字第三四三○號
　　原　　　告　美商美國新美股份有限公司台灣分公司
　　法定代理人　甲○○
　　訴訟代理人　丙○○
　　送達代收人　丙○○
　　被　　　告　乙○○○○○○.
　　被　　　告　丁○○
右當事人間給付貨款事件，本院判決如左：
    主    文
被告乙○○○○○○○○應給付原告新台幣伍拾貳萬捌仟貳佰陸拾捌元及自民國九十
年十二月十一日起至清償日止，按年息百分之五計算之利息。
原告其餘之訴駁回。
訴訟費用由被告乙○○○○○○○○負擔。
    事    實
甲、原告方面：
　一、聲明：求為判決被告乙○○○○○○○○及丁○○，應連帶給付原告新台幣伍
　　　拾貳萬捌仟貳佰陸拾捌元整及自起訴狀繕本送達翌日起至清償日止，按年息百
　　　分之五計算之利息；訴訟費用由被告負擔。
　二、陳述：(1)、被告乙○○○○○○○○，自民國九十年九月七日起陸續向原告購
　　　買藥品，共計新台幣（以下同）四十五萬零七十八元，有發貨明細單為證，且
　　　被告林文財先前向原告購買藥品而開立用以支付貨款之支票，計七萬八千一百
　　　九十元，亦因存款不足遭退票，有退票理由單為證，被告共積欠原告五十二萬
　　　八千二百六十八元整，查金田西藥房現已停止營運，負責人林文財亦不知去向
　　　，被告丁○○為金田西藥房之合夥人，有金田西藥房營利事業登記資料為憑，
　　　其對上述債務自應負連帶清償責任。(2)、爰依民法第三六七、六八一條、二七
　　　三條之規定，准判決如原告訴之聲明。
  三、證據：提出發貨明細表十紙、支票及退票理由單一紙、金田西藥房營利事業登
      記資科一紙（均影本）。
乙、被告方面：
　　被告乙○○○○○○○○及丁○○二人均未於言詞辯論期日到場，亦未提出準備
    書狀作何聲明或陳述。
    理  由
一、本件被告乙○○○○○○○○及丁○○二人經合法通知，未於言詞辯論期日到場
　　，核無民事訴訟法第三百八十六條各款所列情形，爰依原告聲請，由其一造辯論
　　而為判決。
二、本件原告起訴主張：被告林文財、丁○○係合夥人，合夥在高雄市苓雅區○○○
    路二一八號經營金田西藥房。嗣被告林文財於九十年間起，陸續以金田西藥房之
    名義，向原告購買藥品，林文財曾簽發以自己為發票人、彰化商業銀行前鎮分行
    為付款人、票號ＰＢ0000000號、面額七萬八千一百九十元之支票一紙交
    付原告以為部份買賣價金之支付，且陸續進貨，然上開票據於九十年十月三十一
    日因存款不足而退票，嗣後林文財即未再給付任何貨款或交付任何票據，而丁○
    ○為金田西藥房之合夥人等情，已據原告提出發貨明細表十紙、以林文財為發票
    人、彰化商業銀行前鎮分行為付款人、票號ＰＢ0000000號之支票暨其退
    票理由單一紙、金田西藥房營利事業記資科一紙為證。
三、稱合夥者謂二人以上互約出資，以經營共同事業之契約，前項出資得為金錢或他
    物，或以勞務代之，民法第六百六十七條定有明文。另合夥為二人以上互約出資
    以經營共同事業之契約，故合夥所經營之事業，係合夥人全體共同之事業，合夥
    財產不足清償合夥之債務時，該合夥人對於不足之額亦連帶負其責任，最高法院
    二十六年度上字第九七一號著有判例。
四、又按稱買賣者，謂當事人約定一方移轉財產權於他方，他方支付價金之契約；債
    權人基於債之關係，得向債務人請求給付，民法第三百四十五條第一項、第一百
    九十九條第一項定有明文。又債權債務之主體應以締結契約之當事人為準，故凡
    契約上所載明之債權人，不問其實際情形如何，對於債務人當然得行使契約上之
    權利；另凡以自己名義與人結約為債務之負擔者，無論實際享用債權金額之人為
    何人，對於債權人當然負契約當事人之責任，最高法院四十三年臺上字第九九號
    、十八年上字第一八三一號等判例意旨可資參照。經查：系爭買賣契約係被告林
    文財以合夥事業金田西藥房之名義與原告訂立，所訂購之藥品亦送往高雄市苓雅
    區○○○路二一八號金田西藥房，由該金田西藥房之店內人員收受，此為原告所
    陳明在卷，亦有發貨明細單列明客戶「金田西藥房」在卷為憑，且被告林文財當
    時為金田西藥房執行業務之負責人，亦有金田西藥房之營利事業登記證在卷足考
    ，林文財自有權限簽定系爭買賣契約，本件買賣契約名義上之當事人既為被告金
    田西藥房即林文財與原告，而原告已為貨物之交付，揆諸首揭判例及條文意旨，
    被告金田西藥房即林文財對原告當應負給付買賣價金之責，又買賣者，謂當事人
    約定一方移轉財產權於他方，他方支付價金之契約；又遲延之債務，以支付金錢
    為標的者，債權人得請求依法定利率計算之遲延利息，但約定利率較高，仍從其
    約定利率。民法第三百四十五條第一項、第二百三十三條第一項分別定有明文。
　　被告乙○○○○○○○○經合法通知，未到庭爭執，亦未提出書狀作何聲明或陳
　　述，原告此部份之主張自堪信為真實。從而原告依買賣之法律關係，原告向締約
　　當事人被告乙○○○○○○○○請求給付買賣價金五十二萬八千二百六十八元整
　　及自起訴狀繕本送達翌日即九十年十二月十一日起至清償日止，按年息百分之五
　　計算之法定遲延利息，為有理由，應予准許。
五、至於原告請求合夥人丁○○應連帶給付貨款云云，經查，被告丁○○僅為合夥事
    業金田西藥房之合夥人，並非買賣契約之當事人，原告依買賣契約請求其負連帶
    給付之責，並無憑據。次查，按合夥之債務應由合夥財產清償，於合夥財產不足
    清償時，各合夥人對於不足清償之額始負連帶清償之責任。故合夥之債權人請求
    合夥人清償合夥之債務者，應就合夥財產不足清償合夥之債務負舉證之責（民法
    第六百八十一條，最高法院四十九年台上字第一一八號判例參照）。本件系爭貨
    款債務係屬合夥事業所負之債務，業如前述，則被告丁○○對該項債務僅就合夥
    財產不足清償部分負責而已，查前開林文財與丁○○所成立之合夥，尚未進入任
    何清算、解散程序等情，此觀卷附之營利事業登記證影本即知，亦為原告所不否
    認，足見林文財與丁○○之合夥關係尚未消滅。茲前開合夥既尚存在，則原告就
    合夥財產已不足清償合夥之債務，例如固定設備、存貨、營業使用權等現存價值
    多少等自應負舉證之責，本件原告並未舉出任何證據證明合夥財產已不足清償合
    夥債務，或林文財將清償多少債務等，參照前開說明，自不得逕訴請被告丁○○
    為給付（蓋不知其不足部分為多少），原告未經證實合夥財產不足清償合夥債務
    前逕行訴請合夥人即被告丁○○給付，於法洵屬無據。從而，本件原告依據買賣
    法律關係及合夥人應負連帶清償責任之法律關係，訴請被告丁○○給付其如訴之
    聲明所示，於法自有未洽，不應准許，應予駁回。
六、本件事證已臻明確，原告其餘攻擊防禦方法，核與本件判決結果均無影響，爰不
    逐一論述，併此敘明。
七、結論：原告之訴為一部有理由，一部無理由，依民事訴訟法第三百八十五條第一
    項前段、第七十九條但書，判決如主文。
中　　華　　民　　國　　九十一　　年　　　一　　　月　　　　七　　　　　日
　　　　　　　　　　　　　　　　　臺灣高雄地方法院民事第一庭
　　　　　　　　　　　　　　　　　　　法　官　簡　志　瑩
右為正本係照原本作成。
如不服本判決，應於送達後廿日內，向本院提出上訴狀並表明上訴理由，如於本判決
宣示後送達前提起上訴者，應於判決送達後十日內補提上訴理由書（須附繕本）。
中　　華　　民　　國　　九十一　　年　　　一　　　月　　　　七　　　　　日
　　　　　　　　　　　　　　　　　　　書記官　李　梅　芬
